臺灣新北地方法院民事判決
                                    110年度重訴字第368號
原      告  林政賢  
訴訟代理人  黃大慶律師
被      告  謝昀蓁  

訴訟代理人  張鴻欣律師
            曾柏鈞律師
上列當事人間請求不動產所有權移轉登記事件，本院於中華民國
110年11月26日言詞辯論終結，判決如下：
    主  文
原告之訴駁回。
訴訟費用由原告負擔。
    事實及理由
一、原告主張：
(一)原告於民國109年8月13日與訴外人陳秀女簽訂不動產買賣契
    約書，買受附表所示土地(權利範圍322/20000)、建物(權利
    範圍全部、共有部分權利範圍889/100000)（下稱系爭不動
    產），於系爭不動產所有權尚未辦理移轉登記時，原告之妻
    即被告要求原告將系爭不動產所有權一半贈與伊，原告為家
    庭和諧而同意，且為求便利直接由賣方以買賣為原因將系爭
    不動產應有部分1/2登記在被告名下。又兩造雖曾針對系爭
    不動產簽訂婚姻契約，然該婚姻契約第8條係約定被告應支
    付新臺幣(下同)20萬元「房屋貸款」，此非被告取得系爭不
    動產應有部分1/2之對價。況且，被告並未依約支付20萬元
    ，當原告為支付購屋自備款500萬元而四處籌措時，原告胞
    姊表示願借款25萬元予原告，被告為阻止原告向胞姐借錢，
    方臨時起意於109年9月29日、30日匯款共25萬元支付最後不
    足之自備款，且原告於被告匯款前之109年9月3日即告知代
    書同意聯名登記，足見原告係基於贈與意思將系爭不動產應
    有部分1/2登記在被告名下，此與婚姻契約約定之20萬元或
    被告所匯25萬元並無對價關係。
(二)詎被告於110年5月23日，為阻止原告出門幫胞姐處理居住房
    屋事宜，竟趁原告開啟門鎖出門之際，從原告左側抓住原告
    左手臂並咬傷原告，被告所為已構成刑法傷害罪，原告已聲
    請取得本院核發110年度家護字第1307號民事通常保護令。
    原告因被告上開故意侵害贈與人原告之行為，已依民法第41
    6條第1項第1款規定，於110年5月28日以三重正義郵局第856
    號存證信函通知被告撤銷贈與，被告並於110年6月1日簽收
    該存證信函。另系爭不動產有設定抵押權以申辦貸款，被告
    亦應承受該貸款債務，原告贈與被告系爭不動產應有部分1/
    2 應成立附負擔之贈與，因被告從未依其應有部分比例履行
    清償抵押貸款之負擔，原告亦得依民法第412條第1項規定撤
    銷贈與。兩造間贈與既已撤銷，被告即無法律上之原因受有
    登記為系爭不動產所有權人之利益，爰依民法第179條規定
    提起本件訴訟。並聲明：被告應將附表所示不動產所有權移
    轉登記予原告。
二、被告則以：兩造於103年6月18日結婚，因原告屢屢有家暴行
    為，經被告聲請取得本院核發之109年度家護字第94號民事
    通常保護令，被告本有意離婚，然原告為求和於109年8月31
    日與被告簽訂婚姻契約，針對系爭不動產約定由被告提供20
    萬元支付系爭不動產頭期款，且被告確已支付25萬元頭期款
    作為對價，自非無償登記為系爭不動產之共有人，是兩造間
    應為買賣而非贈與關係，縱認非買賣關係，亦為附負擔之贈
    與關係。又110年5月23日當時正逢新冠疫情三級警戒，被告
    因擔憂同住家人染疫，故請原告不要外出，原告竟於上開保
    護令有效期間內，對被告拳腳相向，並以左手抓被告頭部撞
    擊牆壁，造成被告多處挫傷，被告為求自保方與原告有肢體
    接觸，被告並無傷害原告之故意，且所為屬正當防衛，依刑
    法第23條規定應不罰，自不符合民法第416條第1項第1款撤
    銷贈與要件等語置辯。並聲明：原告之訴駁回。
三、兩造不爭執事項：
(一)原告於109年8月13日與陳秀女簽訂不動產買賣契約書，買受
    系爭不動產，嗣陳秀女以買賣為原因於109年9月29日將系爭
    不動產應有部分1/2移轉登記在被告名下，有不動產買賣契
    約書、系爭不動產登記第一類謄本可稽（本院卷第17-29頁
    ）。
(二)兩造於109年8月31日簽訂婚姻契約，有婚姻契約為證(本院
    卷第81-85頁)
(三)被告於109年9月29、30日分別匯款22萬元、3萬元至台新國
    際商業銀行受託信託財產專戶，即原告與陳秀女買賣系爭不
    動產之履約保證專戶，有郵政跨行匯款申請書可按（本院卷
    第89、91頁）。
四、兩造爭執事項：
(一)原告主張與被告間有贈與契約或附負擔之贈與契約，有無理
    由？
(二)原告主張依民法第412條第1項、第416條第1項第1款、第179
    條規定，撤銷贈與後，請求被告將附表所示不動產所有權移
    轉登記予原告，應否准許？
五、得心證之理由：
(一)原告主張與被告間有贈與契約或附負擔之贈與契約，有無理
    由？
  1.按當事人主張有利於己之事實者，就其事實有舉證之責任，
    民事訴訟法第277條前段定有明文。由原告主張權利者，應
    先由原告負舉證之責，若原告先不能舉證，以證實自己主張
    之事實為真實，則被告就其抗辯事實即令不能舉證，或其所
    舉證據尚有疵累，亦應駁回原告之請求。又按民法第412條
    以下所稱附有負擔之贈與，係指贈與契約附有約款，使受贈
    人負擔應為一定給付之債務者而言。該負擔係一種附款，乃
    贈與契約之一部，本質上仍為贈與，以贈與為主、負擔為從
    ，並無兩相對酬或互為對價之性質。故附有負擔之贈與，屬
    於單務、無償契約，而非雙務、有償契約，倘契約當事人雙
    方約定之給付債務，係互為對價或兩相對酬關係，而非附有
    負擔之贈與時，即應適用雙務或有償契約之規定，初無適用
    民法第412條第1項撤銷贈與規定之餘地（最高法院100年度
    台上字第860號判決意旨可參）。
  2.原告主張兩造就將系爭不動產應有部分1/2成立贈與契約或
    附負擔之贈與契約之事實，為被告所否認，依上說明，應由
    原告就此負舉證責任。經查，兩造於109年8月31日簽訂之婚
    姻契約第8條約定：「新北市○○區○○○街00號之新購入房屋，
    採夫妻聯名登記，妻被告提供20萬元整支付房貸頭期款，其
    餘費用由夫原告負擔」，可見兩造於系爭不動產尚未辦理所
    有權移轉登記前，即約定系爭不動產應登記於兩造名下，同
    時就購買系爭不動產之頭期款、將來貸款金額如何分擔預作
    分配，並未提及系爭不動產全由原告出資購買，並將系爭不
    動產應有部分1/2無償贈與被告之情形；又參以兩造均不爭
    執被告曾於109年9月29、30日分別匯款22萬元、3萬元至台
    新國際商業銀行受託信託財產專戶，即原告與陳秀女買賣系
    爭不動產之履約保證專戶，足見被告確有依兩造間婚姻契約
    支付購買系爭不動產部分頭期款，自難認被告取得系爭不動
    產應有部分1/2，係因受原告贈與而全然無償取得。
  3.原告雖主張婚姻契約第8條係約定被告應支付20萬元之「房
    屋貸款」，且被告並未依約支付20萬元，被告係為阻止原告
    向胞姐借錢，臨時起意匯款共25萬元支付最後不足之自備款
    云云，而否認被告取得系爭不動產應有部分1/2，與婚姻契
    約所約定被告應支付之20萬元或被告所匯之25萬元有對價關
    係，並提出原告與仲介鄭景國之LINE對話紀錄、原告華南銀
    行存摺封面及交易明細、匯款回條聯、匯款申請書、匯出匯
    款憑證、原告於109年9月24日與銀行人員之LINE對話紀錄為
    證(本院卷第129-137頁)。然觀諸兩造婚姻契約確有約定被
    告提供20萬元支付購買系爭不動產之「頭期款」等文字，且
    被告確有支付購買系爭不動產頭期款達25萬元之事實，均如
    前述，堪認被告已依兩造婚姻契約，提供購賣系爭不動產部
    分價金。又依原告所提前開對話紀錄、匯款及交易紀錄，固
    可證明原告有籌措資金、支付購買系爭不動產大部分頭期款
    之事實，然此並不影響被告已依兩造婚姻契約，提供購買系
    爭不動產部分價金之認定，是原告主張婚姻契約約定被告應
    支付之20萬元、被告匯款25萬元與其取得系爭不動產應有部
    分1/2間毫無對價關係，應非可採。至原告另主張其於被告
    匯款25萬元前，即於109年9月3日告知代書同意聯名登記，
    是原告係基於贈與意思將系爭不動產應有部分1/2登記在被
    告名下云云，並以原告與代書趙仁豪之LINE對話紀錄為憑(
    本院卷第139頁)。惟觀之前開對話內容，原告於109年9月3
    日僅稱「我決定好了」、「選聯名」，並無表示欲將系爭不
    動產應有部分1/2無償贈與被告，且兩造均不爭執其等係於1
    09年8月31日簽訂婚姻契約，則原告於兩造簽訂婚姻契約，
    約明系爭不動產應登記於兩造名下，並就購買系爭不動產價
    金，即頭期款、將來貸款金額約定如何分配後，始通知代書
    將系爭不動產所有權登記為兩造共有，自無從推認原告係基
    於贈與意思同意將系爭不動產應有部分1/2登記在被告名下
    。此外，原告復未就兩造間有成立贈與契約，提出其他證據
    以實其說，則原告主張兩造間成立贈與契約或附負擔之贈與
    契約，即屬無據。
  4.本件原告未能舉證證明兩造就系爭不動產應有部分1/2有成
    立贈與契約或附負擔之贈與契約，揆諸前開舉證責任分配原
    則，應認兩造間並無贈與契約或附負擔之贈與契約。
(二)原告主張依民法第412條第1項、第416條第1項第1款、第179
    條規定，撤銷贈與後，請求被告將附表所示不動產所有權移
    轉登記予原告，應否准許？
    本件兩造並無贈與契約或附負擔之贈與契約，業如前述，原
    告自無從依民法第412條第1項、第416條第1項第1款規定撤
    銷贈與，其據此主張被告受有登記為系爭不動產所有權人之
    利益，已無法律上之原因，亦屬無據。是原告依民法第179
    條規定，請求被告將附表所示不動產所有權移轉登記予原告
    ，為無理由，不應准許。
六、綜上所述，原告依民法第412條第1項、第416條第1項第1款
    、第179條規定，請求被告將附表所示不動產所有權移轉登
    記予原告，為無理由，應予駁回。
七、本件事證已臻明確，兩造其餘之攻擊或防禦方法及所用之證
    據，經本院斟酌後，認為均不足以影響本判決之結果，爰不
    逐一論列，附此敘明。
八、訴訟費用負擔依據：民事訴訟法第78條。
中　　華　　民　　國　 110　　年　　12　　月　　24　　日
                  民事第四庭  法  官  許品逸
以上正本係照原本作成。
如對本判決上訴，須於判決送達後20日之不變期間內，向本院提
出上訴狀。如委任律師提起上訴者，應一併繳納上訴審裁判費。
中　　華　　民　　國　 110　　年　　12　　月　　24　　日
                              書記官  許丞儀
  
附表：

編 號           土    地    坐    落     地 目  面    積  權     利  範     圍   縣市 鄉鎮市區   段  小段  地號   平方公尺  1 新北市 三重區 永安段   1962  635 322/20000 

編  號  建號 坐    落    基    地 --------------------------建    物    門    牌    建物面積（平方公尺）  權利 範圍      樓層面積合    計 附屬建物主要建築材料及用途  1 13481 新北市○○區○○段0000地號 --------------------------新北市○○區○○○街00號2樓 總面積：80.41 陽台：8.19 1/2 備註：共有部分13518建號，面積1495.71平方公尺，權利範圍889/100000